【裁判字號】    97,交易,68
【裁判日期】    970417
【裁判案由】    公共危險等
【裁判全文】
臺灣臺北地方法院刑事判決              97年度交易字第68號
公  訴  人  臺灣臺北地方法院檢察署檢察官
被      告  丙○○
上列被告因公共危險等案件，經檢察官提起公訴（96年度偵字第
26132 號），本院判決如下：
    主  文
丙○○無罪。
    理  由
一、公訴意旨略以：被告丙○○係以駕車載送豆腐為生，係從事
    業務之人，且業遭吊銷駕駛執照，仍於民國96年11月26日凌
    晨1 時40分許，在臺北縣八里鄉○○路○ 段2 之1 號工廠與
    同事飲酒後，無照駕駛車牌號碼：4596－RK號自小貨車，至
    臺北市○○○路雙連夜市繼續飲酒，已達不能安全駕駛動力
    交通工具之狀態，仍駕駛車輛行經臺北市劍潭、士林、民權
    東路送貨，嗣於同日5 時20分許，行經臺北市中正區○○○
    街欲左轉忠孝東路時，原應注意飲用酒類後其吐氣所含酒精
    濃度超過每公升0.25毫克即不得駕車及車輛行駛時，駕駛人
    應注意遵守燈光號誌之指示及隨時採取必要安全措施，而依
    當時情形，又無不能注意情事，竟酒後駕駛且貿然闖越紅燈
    ，與告訴人乙○○騎乘車牌號碼：K9 I－121 號重型機車發
    生擦撞，致告訴人受有鼻右側深度撕裂傷併鼻骨骨折與鼻中
    膈撕裂傷、右側脛骨平台粉碎性骨折等傷害，經警據報前往
    處理，丙○○在場表明肇事者身分並接受調查，惟迄於同日
    7 時7 分，始對丙○○測試其呼氣酒精濃度值，仍高達為每
    公升0.50毫克，因認被告涉犯刑法第185 條之3 之公共危險
    罪嫌及第284條第2項前段之業務過失傷害罪嫌等語。
二、按犯罪事實應依證據認定之，無證據不得認定其犯罪事實；
    又不能證明被告犯罪者，即應諭知無罪之判決，刑事訴訟法
    第154 條第2 項、第301 條第1 項分別定有明文。又刑事訴
    訟上證明之資料，無論其為直接或間接證據，均須達於通常
    一般之人均不致有所懷疑，而得確信其為真實之程度，始得
    據為有罪之認定，若其關於被告是否犯罪之證明未能達此程
    度，而有合理懷疑之存在，致使無從形成有罪之確信，根據
    「罪證有疑，利於被告」之證據法則，即不得遽為不利被告
    之認定；其以情況證據（即間接證據）斷罪時，尤須基於該
    證據在直接關係上所可證明之他項情況事實，本乎推理作用
    足以確證被告有罪，方為合法，不得徒憑主觀上之推想，將
    一般經驗上有利被告之其他合理情況逕予排除（最高法院76
    年台上字第4986號、32年上字第67號判例意旨可資參照）。
    又按告訴人之告訴，係以使被告受刑事訴追為目的，是其陳
    述是否與事實相符，仍應調查其他證據，以資審認（最高法
    院52年台上字第1300號判例意旨參照）。
三、公訴人認被告涉有業務過失傷害罪及公共危險罪嫌，無非以
    ：被告之供述、告訴人之指述、臺北市政府警察局中正第一
    分局道路交通事故現場圖、道路交通事故調查報告表(一)(二)、
    談話紀錄表、現場照片6 張、臺北市政府警察局交通警察大
    隊交通事故初步分析研判表、國立臺灣大學醫學院附設醫院
    診斷證明書、酒精測試單1 紙、公共危險案件測試觀察紀錄
    表、臺北市政府警察局舉發違反道路交通管理事件通知單影
    本等為主要論據。訊據被告堅詞否認有何業務過失傷害及公
    共危險之犯行，辯稱：伊當天雖有吃摻酒類之燒酒雞後開車
    ，但當時伊駕駛小貨車是搭載豆腐，車速約僅有10至20公里
    ，不可能開太快。且當時伊由紹興北街欲左轉忠孝東路時，
    是依照綠燈號誌行駛，並沒有闖紅燈，但告訴人卻騎機車自
    伊左手邊方向騎乘而來，撞倒伊左後車板等語。
四、經查：
  (一)被訴業務過失傷害部分
  (1)被告於前揭時間，駕駛車牌號碼：4596－RK號自小貨車搭載
    豆腐，沿臺北市中正區○○○街由北往南行駛，行經該街與
    忠孝東路口，左轉忠孝東路時，與被告左方沿忠孝東路直行
    之告訴人所駕駛車牌號碼：K9I －121 號重型機車發生撞擊
    ，致告訴人受有鼻右側深度撕裂傷併鼻骨骨折與鼻中膈撕裂
    傷、右側脛骨平台粉碎性骨折等傷害乙節，業經被告於警詢
    、偵查及本院審中均坦承不諱，核與告訴人於本院審理時指
    訴情節相符合，並有道路交通事故現場圖、道路交通事故調
    查報告表及現場照片、國立臺灣大學醫學院附設醫院診斷證
    明書1 份存卷可考。
  (2)又上開交岔路口在紹興北街及忠孝東路上均設置有車輛交通
    號誌，有卷附現場照片在卷足憑（見96年度偵字第26132 號
    偵查卷第29頁照片）。足見該處屬設有交通號誌管制之路口
    ，是被告與告訴人行經該處時，自均應遵守號誌行駛。本案
    被告與告訴人雖固均堅稱遵守綠燈號誌行駛等語，惟查：
  依被告當日所搭載之乘客即目擊證人甲○○於本院審理中證
    稱：伊當時坐在副駕駛座上，被告是載豆腐的車，不能開太
    快，當時伊等車子已經過了路口一半，被告還告訴伊說這個
    人（即告訴人）怎麼開車開這麼快，而且豆腐車如果緊急煞
    車會倒，擦撞後，伊跟被告下車，告訴人並沒有昏迷，而且
    一直說伊等闖紅燈，但是伊等沒有闖紅燈。伊確定被告當時
    駕車行進路線是綠燈。因為伊有看前面燈號確定是綠燈。因
    為伊坐別人的車子會害怕安全的問題，所以會特別注意燈號
    。告訴人當時是騎在外側算起第2 快到第3 車道等語（見本
    院97年3 月31日審判筆錄第9 頁）。證人甲○○之上開證述
    ，除與被告所述情節相符外，並與卷附道路交通事故現場圖
    與車損照片等跡證相吻合。再參以證人甲○○於本案案發時
    雖為被告之同事，然現已無此關係存在，已經證人甲○○陳
    述明確在卷（見本院97年3 月31日審判筆錄第8 頁），衡情
    亦無可能為迴護附和被告說法而自陷偽證罪責之理，故證人
    甲○○之證述，應堪採信。
  再觀諸卷附交通事故現場圖與現場照片所示，本案肇事路段
    忠孝東路由西往東方向即有四線車道，屬車流量甚多之車輛
    ，而被告駕駛之小貨車體積甚為龐大，其車輛行徑方向為沿
    臺北市中正區○○○街由北往南行駛，行經該街與忠孝東路
    口時，若貿然闖越紅燈左轉行駛，實難想像其能輕易避開綠
    燈方向之來車車陣以橫越路口。況以被告當時車輛上係搭載
    易碎之豆腐，若一不注意遭碰撞或車速過快導致豆腐傾倒，
    則被告辛勤載送之代價將化為烏有，被告應無貿然於行進動
    向燈號屬紅燈狀態仍執意闖越紅燈之理。益徵，被告前開供
    稱，應屬事實。
  至被告於本案車禍發生前縱有飲用酒類之情形，惟並無飲酒
    過量致被告注意力、判斷力、操控車輛之能力均劣於平時之
    酒醉狀態，並因之造成本件車禍事故之發生，詳如後所述（
    即理由(二)所述）。
  綜上，被告於肇事之彼時係遵守道路交通號誌之指示正常行
    駛，並無行經該紹興北街與忠孝東路口時，闖越紅燈左轉忠
    孝東路，反而是告訴人騎乘機車沿忠孝東路直行，行經忠孝
    東路與紹興北街時，闖越紅燈通過該路口，以致發生本案碰
    撞事故甚明。
  (3)按駕駛人駕駛汽車，應遵守道路交通標誌、標線、號誌之指
    示，並服從交通指揮人員之指揮。汽車行駛至交岔路口，其
    行進、轉彎，應遵守燈光號誌或交通指揮人員之指揮，遇有
    交通指揮人員指揮與燈光號誌並用時，以交通指揮人員之指
    揮為準，道路交通安全規則第90條、第102 條第1 項第1款
    分別有明文規定。次按刑法上過失犯之成立，應以不注意於
    可以預知之事實為要件，最高法院20年非字第40號判例可資
    參照。再按汽車駕駛人雖可信賴其他參與交通之對方亦能遵
    守交通規則，同時為必要之注意，謹慎採取適當之行動，而
    對於不可知之對方違規行為並無預防之義務，然因對於違規
    行為所導致之危險，若屬已可預見，且依法律、契約、習慣
    、法理及日常生活經驗等，在不超越社會相當性之範圍應有
    注意之義務者，自仍有以一定之行為避免結果發生之義務。
    因此，關於他人之違規事實已極明顯，同時有充足之時間可
    採取適當之措施以避免發生交通事故之結果時，即不得以信
    賴他方定能遵守交通規則為由，以免除自己之責任，最高法
    院74年台上字第4219號判例可參。又按汽車駕駛人對於防止
    危險發生之相關交通法令之規定，業已遵守，並盡相當之注
    意義務，以防止危險發生，始可信賴他人亦能遵守交通規則
    並盡同等注意義務。若因此而發生交通事故，方得以信賴原
    則為由免除過失責任，最高法院84年台上字第5360號判例可
    參。查，觀諸卷附道路交通事故現場圖與照片所示，忠孝東
    路由西往東方向有4 線道，車道甚寬，而被告車輛停放地點
    係接近忠孝東路分隔島，並緊鄰忠孝東路上之斑馬線，另告
    訴人所騎機車是前車頭損壞，被告所駕駛之小貨車是左後車
    尾刮擦痕跡，佐以被告及證人甲○○於本院審理中供稱或證
    稱被告車輛車速不快等情（見本院97年3 月31日審判筆錄第
    4 頁第8 頁），則被告所駕駛之車輛顯然比告訴人之機車先
    駛入前開交岔路口。又告訴人於肇事時係未遵守交通號誌闖
    紅燈違規行駛，已如前述，再參以駕駛人之一般平均反應力
    ，尚須一段時間與距離作反應，及佐以被告一再陳稱當時搭
    載豆腐，車速不能太快或急轉彎等情，則依此情觀之，被告
    對告訴人突然闖紅燈駛入交岔路口之行為，應無從閃避為是
    。基此，本件肇事原因為告訴人違反號誌管制，任意闖越紅
    燈所致，被告駕車行經上揭路口時，見其行向之號誌為綠燈
    ，因而駕車前行以穿越該路口，而其當必信忠孝東路由西向
    東方向行進之告訴人應遵守交通號誌而暫停，被告實無從預
    知告訴人有闖越紅燈之違規行為，嗣其發現告訴人闖越紅燈
    ，進入交岔路口，已無充足之時間採取適當之措施以避免
    本件交通事故之發生，其對於防止危險發生之相關交通法令
    之規定，業已遵守，並盡相當注意義務，以防止危險之發生
    ，自可信賴告訴人亦能遵守交通規則，並盡同等注意義務，
    而因此猶發生交通事故，被告自得以信賴原則免除其過失責
    任。
  (二)被訴公共危險罪部分：
  (1)被告確實有於96年11月26日凌晨1 時40分許在臺北縣八里鄉
    ○○路○段2 之1 號處飲用摻有酒類之燒酒雞後駕駛上開車
    輛，載送豆腐，嗣行經臺北市○○○路雙連夜市，又飲用燒
    酒雞，繼續駕駛車輛，迨與告訴人發生本案車禍事故，經警
    員施以酒精測試，酒精濃度值為每公升0.5 毫克等情，業經
    被告供陳明確（同前偵查卷第8 頁、第46頁），並有卷附酒
    精測試單、公共危險案件測試觀察紀錄表、臺北市政府警察
    局舉發違反道路交通管理事件通知單影本在卷可佐。
  (2)惟本院查：
  刑法第185 條之3 酒醉不能安全駕駛罪之構成要件中就認定
    是否不能安全駕駛，經參考外國立法例，係以行為人酒後呼
    氣所含酒精成分達公升0.55毫克者，作為參考值認定已達不
    能安全駕駛之客觀標準（法務部法檢字第00 1669 號函意
    旨參照）。但若吐氣未達每公升0.55毫克，復無其他積極證
    據足以認定行為人有其他酒醉情形，即不能以本罪相繩，而
    本件被告經警員施以酒精濃度測試值僅0.5 毫克，顯然未達
    上開認定不能安全駕駛之客觀標準甚明。
  又依證人即本案到場警員丁○○於本院審理中證稱：伊當時
    在現場沒有發現被告與告訴人有精神反應異常現象等語（見
    本院97年3 月31日審判筆錄第6 頁）；證人甲○○於本院審
    理中亦證稱：當天並沒有聞到被告身上有酒味，伊跟警察一
    樣是對被告作酒精測試後才知道被告有飲酒等語（見本院97
    年3 月31日審判筆錄第10頁），揆諸證人丁○○、甲○○上
    開所證，被告於本件車禍事故發生前、後，未曾因飲用摻有
    酒類之燒酒雞後，有精神異常之情形，且就證人丁○○、甲○○當時之觀察，亦無從知悉被告斯時竟有飲酒情事，足認
    被告案發當時之談吐行為，均無明顯之精神、態度、反應異
    常等情況。而被告縱於前開案發時、地駕駛車輛，與告訴人
    所騎乘之機車發生車禍事故，惟本案車禍事故之發生係肇因
    於告訴人違反號誌管制，任意闖越紅燈所致，被告駕車行經
    上揭路口，並無任何過失責任，已經本院認定如前所述，亦
    無從依此車禍事故而認被告之飲酒行為已肇致被告不能安全
    駕駛之程度，並因之造成本件車禍事故之發生。另卷附刑法
    第185 條之3 案件測試觀察紀錄僅記載因被告有上開車禍事
    故，以致認被告顯然無法安全駕駛車輛，及該舉發單僅足說
    明被告於上開時、地經警員舉發酒精測試值為0.5 毫克之情
    ，均無足證明被告有飲用酒類後，有不能安全駕駛車輛，仍
    為駕駛之情事。
  至本案警員對被告施以酒精測試時，雖距該車禍事故之發生
    已有一段時間，惟酒精於人體內之代謝速率，本因個人之體
    質差異、飲用酒類之種類、酒精值之高低、飲用之數量、飲
    用之速度等因素有所差異，而遍查全卷資料，皆無證據可資
    證明被告於駕車上路期間，其身體內呼氣酒精含量之確切數
    值為何，是本院實難依代謝率往前推算被告於本案發生車禍
    事故時，其身體內酒精含量數值之方式，遽為被告不利益之
    認定。
五、綜上所述，公訴人認定被告涉犯前述過失傷害及公共危險罪
    嫌所依據之推論，尚不足為被告有罪之認定，此外，復查無
    其他積極確切之證據足資認定被告有公訴人所指訴之犯行，
    是被告被訴上開2 罪名均屬犯罪不能證明。揆諸前開法條及
    判決、判例意旨，依法應諭知被告無罪之判決。
據上論斷，應依刑事訴訟法第301 條第1項，判決如主文。
本案經檢察官葉雅婷到庭執行職務。
中    華    民    國    97  年    4     月      17    日
                        臺灣臺北地方法院刑事第二庭
                                    法  官  賴淑美
上正本證明與原本無異。
如不服本判決，應於判決送達後10日內向本院提出上訴狀 (應附
繕本)， 上訴於臺灣高等法院。
                                    書記官  許翠燕
中    華    民    國    97    年    4     月    17    日


司法院資訊處製作；財團法人民間司法改革基金會備份。
